臺灣高雄地方法院刑事判決
111年度訴字第382號
公  訴  人  臺灣高雄地方檢察署檢察官
被      告  蔣瑞龍




上列被告因傷害等案件，經檢察官提起公訴（110年度偵字第964
7號、第19448號），本院判決如下：
    主  文
戊○○犯毀損他人物品罪，處有期徒刑貳月，如易科罰金，以新臺
幣壹仟元折算壹日；扣案之鋁棒壹支沒收。又犯侵入住宅罪，處
有期徒刑參月，如易科罰金，以新臺幣壹仟元折算壹日。又犯傷
害罪，處有期徒刑參月，如易科罰金，以新臺幣壹仟元折算壹日
。應執行有期徒刑伍月，如易科罰金，以新臺幣壹仟元折算壹日
。
    事  實
一、戊○○與丙○○、丁○○原分別係夫妻（嗣於民國110年10月18日
    離婚）、婿翁關係，戊○○與丁○○間具有家庭暴力防治法第3
    條第3款規定之家庭成員關係。戊○○前因與丙○○感情不睦，
    丙○○遂獨自攜同2人之女兒返回丁○○承租之高雄市○○區○○路0
    號住處（下稱系爭住處）居住，詎戊○○竟於110年4月26日15
    時50分許，基於毀損、侵入住宅之犯意，攜帶木棒及鋁棒各
    1支前往系爭住處，破壞系爭住處1樓後門之鋁門紗窗，致該
    紗窗損壞而不堪使用，足以生損害於丁○○。再未經丁○○之同
    意，即無故開啟後門紗窗侵入系爭住處內。其後戊○○上樓前
    往丙○○位於系爭住處2樓之房間，並持上開木棒、鋁棒毆打
    丙○○（此部分所涉傷害犯嫌，另經檢察官為不起訴處分確定
    ），再承前毀損之犯意，接續以上開鋁棒敲破丁○○位於系爭
    住處2樓房間之木門，減損該木門外型美觀功能而致令不堪
    使用，亦足生損害於丁○○。適原在其房間內之丁○○聽聞聲響
    遂開門察看，見戊○○持上開木棒、鋁棒攻擊丙○○，旋出手奪
    下木棒、鋁棒，並勸誡戊○○至系爭住處1樓和談，詎戊○○竟
    另基於傷害之犯意，於下樓之際趁隙徒手毆打丁○○之頭部後
    方1下，致丁○○受有後腦皮下血腫等傷害。
二、案經丁○○訴由高雄市政府警察局林園分局報告臺灣高雄地方
    檢察署檢察官偵查起訴。
    理  由
一、按被告以外之人於審判外之言詞或書面陳述，除法律有規定
    者外，不得作為證據；又被告以外之人於審判外之陳述，雖
    不符前4條之規定，而經當事人於審判程序同意作為證據，
    法院審酌該言詞陳述或書面陳述作成時之情況，認為適當者
    ，亦得為證據，刑事訴訟法第159條第1項、第159條之5第1
    項分別定有明文。查本案被告以外之人於審判外之言詞及書
    面陳述，均經被告戊○○及檢察官於本院審理時同意作為證據
    （審訴卷第37頁，院卷第65、144頁），本院揆諸前開法條
    規定，並審酌各該言詞及書面陳述作成時之情況，認為適當
    ，自得作為證據；另所引用之非供述證據部分，與本案均有
    關聯性，且查無違反法定程序取得之情，依刑事訴訟法第15
    8條之4反面解釋，亦均有證據能力，合先敘明。
二、上開犯罪事實，業據被告於本院審理中坦承不諱（院卷第14
    3、151頁），核與證人即告訴人丁○○、證人丙○○於偵查中證
    述之情節大致相符（警一卷第3-6頁，警二卷第1-6頁，偵一
    卷第27-30頁，偵二卷第41-42頁），並有高雄市政府警察局
    林園分局扣押筆錄暨扣押物品目錄表、扣押物照片、系爭住
    處之毀損照片、霖園醫院受理家庭暴力事件驗傷診斷書、房
    屋租賃契約書等件在卷可考（警一卷第10-12、14-15、28-3
    3頁，偵一卷第93頁），足認被告前揭任意性自白確與事實
    相符，應堪採信。從而，本件事證明確，被告犯行均堪予認
    定，應各依法論罪科刑。
三、論罪科刑
　　㈠按刑事訴訟法第232條所謂犯罪之被害人，指因犯罪行為直
      接受損害之人。就財產犯罪言，所有權人固為被害人，即
      對於該財產事實上有使用監督之人，因他人之犯罪行為致
      其使用監督權受侵害者，亦不失為直接被害人。故物之借
      用人或承租人，對於借用物或租賃物雖無所有權，但既享
      有管理、使用或收益之權限，故故予毀損，致其不能為使
      用收益時，該借用人或承租人，自得依法提出告訴（最高
      法院90年度台非字第97號判決意旨參照）。查本件案發時
      告訴人為系爭住處之承租人乙節，有房屋租賃契約書附卷
      可考（警一卷第30-33頁），其對系爭住處內之紗窗、木
      門自具管領支配之權，則告訴人就被告毀損此等紗窗、木
      門之行為提出告訴，揆諸前揭意旨，當屬合法，先予敘明
      。
　　㈡再按家庭暴力者，謂家庭成員間實施身體、精神或經濟上
      之騷擾、控制、脅迫或其他不法侵害之行為；又家庭暴力
      罪，謂家庭成員間故意實施家庭暴力行為而成立其他法律
      所規定之犯罪，家庭暴力防治法第2條第1款、第2款分別
      定有明文。查被告為本件犯行時係告訴人之女婿，有證人
      丙○○之相關戶籍資料查詢結果附卷可憑（偵二卷第31頁）
      ，被告與告訴人為家庭暴力防治法第3條第3款所定之家庭
      成員。而被告本件所為毀損、侵入住宅及傷害犯行，已屬
      家庭成員間實施身體不法侵害及精神上騷擾之行為，即為
      家庭暴力防治法第2條第1款所稱之家庭暴力，且構成刑法
      之相關罪名，惟因家庭暴力防治法並無相關罰則規定，即
      各應依刑法之規定論罪科刑。
　　㈢核被告所為，係犯刑法第354條之毀損他人物品罪、同法第
      306條第1項之侵入住宅罪及同法第277條第1項之傷害罪。
      被告先後毀損系爭住處紗窗、木門之行為，係基於單一犯
      罪目的之行為決意，在密切接近之時、地接續實行，並均
      侵害同一法益，各行為間之獨立性極為薄弱，在刑法評價
      上，應視為數個舉動之接續施行，合為包括之一行為予以
      評價較為合理，屬接續犯之實質上一罪。被告所犯上開3
      罪間，犯意各別，行為互殊，應予分論併罰。
　　㈣爰以行為人之責任為基礎，審酌被告為告訴人之女婿，僅
      因與告訴人過往相處不睦，即貿然毀損系爭住處之紗窗、
      木門，並無故侵入系爭住處，復又率爾毆打告訴人，致其
      受有上開傷勢，顯然漠視刑法保障他人財產、居住安寧及
      身體法益之規範，並使告訴人受有相當驚嚇及精神上之痛
      楚，亦徒增社會暴戾之氣，所為均屬不該；惟念及被告犯
      後終能於本院審理中坦承犯行，態度尚可，併考量被告與
      告訴人之關係、被告之犯罪動機、犯罪所生危害程度，以
      及告訴人財物受損情形、被告侵入住宅之期間長短、徒手
      毆打告訴人暨其所受傷勢嚴重程度等犯罪情節、手段，兼
      衡被告如臺灣高等法院被告前案紀錄表所示之素行、其於
      警詢、本院審理中自承之智識程度、職業、身體狀況、家
      庭狀況（警一卷第1頁，院卷第151-152頁）及告訴人於本
      院審理中所陳希望法院為我作主、讓被告在裡面好好關著
      等量刑意見（院卷第152-154頁）等一切具體情狀，分別
      量處如主文所示之刑，並均諭知易科罰金之折算標準。另
      斟酌被告上開所犯3罪之罪質雖迥異，然犯罪時序密接，
      且被害人係同一人等情，併參以被告及檢察官關於本件定
      應執行刑之意見（院卷第154頁），爰定被告應執行如主
      文所示之刑，並諭知易科罰金折算標準，以資懲儆。
四、扣案之鋁棒1支，係被告所有且供其犯本件毀損犯行所用之
    物，業據被告於本院審理中供承在卷（院卷第151頁），爰
    依刑法第38條第2項前段規定，附隨於所犯罪刑項下宣告沒
    收。至另扣案之木棒1支，卷內尚無證據證明與被告本案犯
    行相關，爰不予宣告沒收。
據上論斷，應依刑事訴訟法第299條第1項前段，判決如主文。
本案經檢察官乙○○提起公訴，檢察官甲○○到庭執行職務。　
中　　華　　民　　國　　111 　年　　11　　月　　30　　日
                  刑事第十一庭  審判長法　官　李貞瑩  
　　　　　　　　　                    法  官　黃鳳岐
　　　　　　　　　　　　　　　　　　　法　官　莊維澤
以上正本證明與原本無異。
如不服本判決應於收受判決後20日內向本院提出上訴書狀，並應
敘述具體理由。其未敘述上訴理由者，應於上訴期間屆滿後20日
內向本院補提理由書(均須按他造當事人之人數附繕本)「切勿逕
送上級法院」。
中　　華　　民　　國　　111 　年　　11　　月　　30　　日
                                      書記官  沈彤檍

附錄本案論罪法條：
中華民國刑法第354條
毀棄、損壞前二條以外之他人之物或致令不堪用，足以生損害於
公眾或他人者，處二年以下有期徒刑、拘役或一萬五千元以下罰
金。
中華民國刑法第306條第1項
無故侵入他人住宅、建築物或附連圍繞之土地或船艦者，處一年
以下有期徒刑、拘役或九千元以下罰金。
中華民國刑法第277條第1項
傷害人之身體或健康者，處五年以下有期徒刑、拘役或五十萬元
以下罰金。